臺灣板橋地方法院刑事判決　　　　　　 94年度交易字第113號
公　訴　人　臺灣板橋地方法院檢察署檢察官
被　　　告　乙○○
上列被告因過失致死案件，經檢察官提起公訴（93年度偵字第15
063 號），本院判決如下：
    主  文
乙○○因過失傷害人致重傷，處拘役伍拾玖日，如易科罰金，以
佰元折算壹日。
    事  實
一、乙○○於民國93年4 月29日19時15許，駕駛車牌號碼GFU-74
    5 號重型機車，由臺北縣新莊市往板橋市之方向行駛，於行
    駛在臺北縣板橋市大漢橋機車專用道上，適有劉榮德因患有
    甲狀線疾病，引起眼睛有突眼症及複視之現象，影響安全駕
    駛，搖搖晃晃騎乘車牌號碼SF3-656 號輕型機車在其前方之
    同向機車專用車道行駛，乙○○於從後方超車之際，本應注
    意車前狀況及兩車併行之間隔，並隨時採取必要之安全措施
    ，且汽車超車時，應顯示左方向燈並於前車左側保持半公尺
    以上之間隔超過，行至安全距離後，再顯示右方向燈駛入原
    行路線，而依當時天氣晴，夜間有照明視距良好，現場柏油
    路面、乾燥、無缺陷、無障礙物之路況，並無不能注意之情
    事，詎乙○○竟疏未注意車前狀況及保持安全間隔距離，自
    劉榮德車輛左方超車，致其所駕駛機車之右照後鏡擦撞劉榮
    德所騎乘輕型機車之左照後鏡，使劉榮德失去平衡而人車倒
    地，因而受有頭部外傷合併蜘蛛網膜下出血、水腦症、兩側
    腦額葉出血、肺炎、疑似缺氧性腦病變、左手肘挫擦傷，經
    送醫急救，仍形成長期意識昏迷之重大傷害（劉榮德嗣於同
    年5 月29日病情穩定出院，惟於7 月30日時因敗血性休克及
    喘氣再度至醫院急診治療，當時診斷為穿孔性潰瘍，經穿孔
    修補手術治療後，術後併發多重器官衰竭不治死亡，依當時
    病情評估，第2 次住院及手術原因應與第1 次住院時之外傷
    無直接關連）。又乙○○於偵查犯罪機關未察覺其犯行前，
    於警方在現場處理時，承認為肇事人自首犯罪並接受裁判。
二、案經檢察官指定代行告訴人甲○○告訴暨臺北縣政府警察局
    海山分局報請臺灣板橋地方法院檢察署檢察官偵查起訴。
    理  由
一、按被告以外之人於審判外之陳述，雖不符前4 條之規定，而
    經當事人於審判程序同意作為證據，法院審酌該言詞陳述或
    書面陳述作成時之情況，認為適當者，亦得為證據。當事人
    或辯護人於法院調查證據時，知有第159條第1項不得為證據
    之情形，而未於言詞辯論終結前聲明異議者，視為有前項之
    同意。刑事訴訟法第159 條之5 定有明文。本案被告於準備
    程序中對於檢察官所提各項證據方法之證據能力均表示「沒
    意見，同意有證據能力」，且本案言詞辯論終結前，被告並
    未爭執被告以外之人（如證人侯明德、蔡吉誠、林香品、告
    訴人甲○○等人）於審判外（即分別於警詢、偵查中檢察官
    訊問時）之言詞陳述或書面陳述（如後述之道路交通故調查
    報告表、道路交通事故調查表(一)、(二)、現場圖、台北縣政府
    警察局道路交通事故肇事人自首情形紀錄表，及臺北縣立板
    橋醫院診斷證明書、長庚紀念醫院診斷證明書、死亡證明書
    、行政院衛生署台北醫院函、板橋地方法院檢察署法醫室核
    覆、財團法人長庚紀念醫院 (林口)分 院函等書證），無證
    據能力，揆諸上開規定，應認被告已同意上開各該證據方法
    得作為證據，而本院審酌上開各該證據均非非法取得之證據
    ，並無證據力明顯過低之情形，復經本院於審判期日就上開
    證據依法進行調查、辯論，依法自有證據能力，合先敘明。
二、訊據被告乙○○對於上揭時地駕車行經肇事地點時，被害人
    劉榮德所騎機車倒地，而被害人送醫後形成長期意識昏迷之
    重大傷害之事實固坦承不諱，惟矢口否認被訴過失致重傷犯
    行，初於警詢時辯稱：當時伊並未與被害人劉榮德之機車發
    生碰撞，所以並未有任何撞擊點，伊是見義勇為停下車幫忙
    處理云云，於本院審理時則辯稱：當天晚上係7 時許，車輛
    很多，車速不快，被害人劉榮德係因騎車壓到寶特瓶後滑倒
    ，且劉榮德因患有多項疾病，尤其有白內障，且視力甚差，
    在旁搖搖晃晃，伊已儘量往左邊靠，且伊有保持50公分以上
    的距離，但伊所駕駛之機車後照鏡確實有撞到被害人所騎機
    車之後照鏡，本件肇事主因係因被害人騎車不慎與被告無關
    云云。惟查：
（一）上開犯罪事實，已據告訴人甲○○指訴在卷，且經車禍當
      時目擊之證人蔡吉誠於警詢、偵查中證述屬實，並有道路
      交通事故調查表(一)、(二)、現場圖各1 份，及車禍現場、汽
      機車受損照片共13張在卷可稽。而被害人劉榮德確因本件
      車禍受有因而受有頭部外傷合併蜘蛛網膜下出血、水腦症
      、兩側腦額葉出血、肺炎、疑似缺氧性腦病變、左手肘挫
      擦傷，經送醫急救，仍形成長期意識昏迷之重大傷害，有
      臺北縣立板橋醫院診斷證明書、長庚紀念醫院診斷證明書
      、行政院衛生署台北醫院函、財團法人長庚紀念醫院(林
      口)分 院函各1 紙在卷可憑。
（二）被告雖以前詞置辯，但本次車禍發生經過，業據目擊證人
      蔡吉誠於警詢時證述：「當時我行駛在肇事兩部機車後方
      ，親眼看見劉榮德駕駛SF3-656 號輕型機車騎在右側，當
      時他行車狀況不是很穩，有點歪歪斜斜地，然後乙○○駕
      駛GFU- 745號重機車欲往劉榮德左側超車，不慎乙○○右
      側照後鏡與劉榮德左側照後鏡發生擦撞，擦撞後劉榮德駕
      駛輕機車就倒地，我當時並無看見劉榮德壓到路地上寶特
      瓶，是後來我們將車輛移置路旁時，乙○○才於路上拿一
      個寶特瓶過來說，是劉榮德壓到路地上寶特瓶。」等語（
      見偵卷第21、22頁）。其於偵查中復結證稱：「我距離劉
      榮德大概1 、2 公尺，因為他騎的機車很慢，前方的車陣
      已經和他拉開距離，所以他後方很多車，所以很多車從他
      的右方或左方超車，右方超車的沒有撞到他，後來乙○○
      從他的左方超車時候，和劉榮德發生擦撞，二車的後照鏡
      擦撞，後來劉榮德倒地，我就停車去看，乙○○也有停下
      車來看，我和乙○○就把劉榮德牽起來，現場我沒有看到
      任何寶特瓶」等語詳確（見偵卷第58頁正面）。且證人林
      香品於偵查時結證稱：「乙○○有去看過劉榮德，他當時
      以為我是劉榮德的太太，我說我不是，他是我大伯，他說
      抱歉擦撞到你大伯，道義上要來看一下，是在板橋縣立醫
      院時候來看的」等語；（見偵卷第58頁背面）。觀諸證人
      蔡吉誠、林香品上開證述情節，核與被告於本院審理時供
      述伊所駕駛之機車後照鏡確實有撞到被害人所騎機車之後
      照鏡等情相符。是依據證人蔡吉誠、林香品上開證詞及被
      告於本院審理時供述情節，可知被告於前揭時間駕駛機車
      行經肇事地點，並由被害人機車左方超越該機車時，因超
      車不慎，被告所駕駛之機車後照鏡確實有撞到被害人劉榮
      德所騎機車之後照鏡，而被害人因而人車倒地等情，應堪
      認定。至被告辯稱：係被害人自己壓到路上寶特瓶不慎滑
      倒云云，查證人即當日到場處理之警員侯明德於偵查時結
      證稱：伊到的時候，乙○○有給我一個寶特瓶，那個寶特
      瓶看起來不像被機車輾壓過，好像是放了很久的寶特瓶，
      我有檢查機車，他們擦撞是在手把照後鏡之間，有很多塑
      膠的性質沒有辦法檢查出來等語（見偵卷第73、74頁），
      復參酌證人蔡吉誠證述：伊當時並無看見劉榮德壓到路地
      上寶特瓶，是後來將車輛移置路旁時，乙○○才於路上拿
      一個寶特瓶過來等語，參諸上開2 位證人之證述，因認並
      無何積極證據顯示被害人係自己壓到寶特瓶才跌倒，是被
      告上開所辯，亦無足採。
（三）按汽車行駛時，駕駛人應注意車前狀況及兩車併行之間隔
      ，並隨時採取必要安全措施；又汽車超越前行車時，應於
      前車左側保持半公尺以上之間隔超過，於行至安全距離後
      ，再顯示方向燈駛入原行路線，道路交通安全規則第94條
      第3 項、第101 條第5 款分別定有明文，被告具有大學畢
      業學歷之教育程度（見警詢偵訊筆錄教育程度欄記載），
      且駕駛汽車行駛於市區道路上，自應注意上開安全規定。
      而肇事當時天氣晴朗，夜間有照明，柏油路面、乾燥，無
      缺陷、障礙物，視距、路況良好，有上開道路交通事故調
      查報告表(一)可稽，被告並非不能注意及此，竟疏於注意車
      前狀況及兩車併行之間隔，貿然超車行駛，而擦撞被害人
      騎乘之機車，致被害人受有重傷，被告對本件車禍之發生
      顯有過失。又被害人劉榮德確因本件車禍受有頭部外傷合
      併蜘蛛網膜下出血、水腦症、兩側腦額葉出血、肺炎、疑
      似缺氧性腦病變、左手肘挫擦傷，經送醫急救，仍形成長
      期意識昏迷之重大傷害，亦有臺北縣立板橋醫院診斷證明
      書、長庚紀念醫院診斷證明書、行政院衛生署台北醫院函
      、財團法人長庚紀念醫院 (林口)分 院函各1 紙在卷可憑
      ，是被告之過失行為與被害人之重傷害間具有相當因果關
      係。
（四）第按汽車駕駛人有患病影響安全駕駛者，不得駕車，道路
      交通規則第114 條第4 款定有明文，查本院將被害人劉榮
      德之病歷資料，函詢行政院衛生署臺北醫院，依被害人之
      病例資料有眼球突出、高眼壓症、角膜表淺損傷及白內障
      等症狀，是否會影響安全駕駛機車，該院函覆稱：「(一)病
      患劉榮德於93年3 月時門診就醫，病患因有甲狀線疾病，
      引起眼睛有突眼症、複視、高眼壓之眼疾，劉君視力右眼
      壹點零，左眼可達零點柒，視力並無太大影響，但因甲狀
      腺之現象，有可能影響安全駕駛。(二)病患劉君只有輕微之
      白內障，此種程度之白內障並不嚴重，(三)劉君眼睛有突眼
      症和複視之現象，是可能影響安全駕駛機車」等語，有該
      院94年6 月29日北醫歷字第4992號函1 紙在卷足憑，復參
      以證人蔡吉誠證稱被害人劉榮德確有騎乘機車搖搖晃晃之
      情事，揆之上開交通安全規則，足堪認定劉榮德因患病確
      有影響安全駕駛之情事，是被害人劉榮德之駕駛行為亦有
      過失，其與被告之過失併合而為本件被害人所受傷害發生
      之原因，惟被告過失傷害之刑責，當不能因此相抵而解免
      ，其僅係供本院量刑之參酌，與告訴人日後請求民事賠償
      時，於請求範圍有無過失相抵之問題而已。
（五）綜上，本案事證明確，被告所辯不足採信，其過失犯行，
      洵堪認定，應依法論科。
三、核被告因過失致被害人受重傷害，其所為係犯刑法第284 條
  　第1 項後段之過失傷害人致重傷罪。又被告於偵查犯罪機關
    未察覺其犯行前，於警方在現場處理時，承認為肇事人自首
    犯罪接受裁判，有臺北縣政府警察局道路交通事故肇事人自
    首情形紀錄表1 份在卷可按，依刑法第62條前段自首之規定
    減輕其刑。爰審酌被告之素行、智識程度、生活狀況、過失
    程度之輕重，肇事後協助將被害人送醫態度良好，惟兼衡被
    害人受重傷害之情形，被告肇事後矢口否認犯行之態度，且
    迄今未與被害人家屬達成民事上和解等一切情狀，量處如主
    文所示之刑，並諭知易科罰金之折算標準，以資懲儆。
據上論斷，應依刑事訴訟法第299 條第1 項前段，刑法第284 條
第1 項後段、第62條前段、第41條第1 項前段，罰金罰鍰提高標
準條例第1 條前段、第2 條，判決如主文。
本案經檢察官孫治平到庭執行職務。
中　　華　　民　　國　　94　　年　　8 　　月　　22　　日
                      交通法庭  審判長法　官  高玉舜
                                      法  官  陳靜茹
                                      法  官  吳幸娥
以上正本證明與原本無異
如不服本判決應於送達後10日內向本院提出上訴狀
                                      書記官　洪惠玲
中　　華　　民　　國　　94　　年　　8 　　月　　26　　日
附錄本案論罪科刑法條全文：
刑法第284條：
因過失傷害人者，處6 月以下有期徒刑、拘役或5 百元以下罰金
，致重傷者，處1 年以下有期徒刑、拘役或5 百元以下罰金。
從事業務之人，因業務上之過失傷害人者，處1 年以下有期徒刑
、拘役或1 千元以下罰金，致重傷者，處3 年以下有期徒刑、拘
役或2 元以下罰金。
